【裁判字號】    92,上訴,1098
【裁判日期】    920910
【裁判案由】    毒品危害防制條例
【裁判全文】
臺灣高等法院臺中分院刑事判決                  九十二年度上訴字第一九八號
    上  訴  人
    即  被  告  乙○○
    指定辯護人  本院公設辯護人  甲○○
右上訴人因毒品危害防制條例案件，不服臺灣台中地方法院九十二年度訴字第四五六
號中華民國九十二年四月三十日第一審判決（起訴案號：臺灣台中地方法院檢察署九
十一年度偵字第一六六二一號），提起上訴，本院判決如左：
    主      文
上訴駁回。
    事      實
一、乙○○曾於民國八十三年間，因違反肅清煙毒條例及麻醉藥品管理條例案件，經
    原審法院分別判處有期徒刑三年十月及六月，並定其應執行之刑為有期徒刑四年
    二月確定。復於同年間，因違反肅清煙毒條例案件，經原審法院判處有期徒刑九
    年確定。嗣與前開因違反肅清煙毒條例及麻醉藥品管理條例案件所處有期徒刑三
    年十月及六月，再次定其應執行之刑為有期徒刑十一年確定，於八十九年二月十
    九日假釋出監，刑期至九十四年四月二日始行期滿。詎乙○○於假釋期間猶不知
    悛悔警惕，明知海洛因係屬第一級毒品，竟與綽號「阿文」（乙○○稱其姓名為
    丁○○，以下仍稱「阿文」，該「阿文」另有「阿龍」之綽號）之不詳姓名成年
    男子，共同基於販賣第一級毒品海洛因營利之犯意聯絡，由「阿文」在臺中市○
    區○○路一段一Ｏ九號十二樓之三租屋處分裝第一級毒品海洛因，並與另二名不
    詳姓名之成年男子約定以新臺幣（下同）五千元之價格購買第一級毒品海洛因七
    包（含包裝重二．一四公克、淨重Ｏ．八三公克），交貨時間為九十一年八月二
    十三日晚上七時許，交貨地點為臺中市○○路與篤行路口後，由乙○○負責於前
    開時間至指定地點將第一級毒品海洛因七包交與該二名不詳姓名之成年男子，並
    收取價款五千元。「阿文」則提供乙○○免費食宿、免費提供第一級毒品海洛因
    供乙○○施用及提供零用錢供乙○○花用。嗣乙○○於前開時間，至指定地點欲
    將第一級毒品海洛因七包交給該二名不詳姓名之成年男子，並收取五千元之價款
    之際，旋為接獲密報至現場埋伏之警員當場逮捕，並扣得第一級毒品海洛因七包
    （含包裝重二．一四公克、淨重Ｏ．八三公克），該二名不詳姓名之成年男子則
    乘隙逃離現場，致「阿文」及乙○○販賣第一級毒品海洛因之行為未能得逞。乙
    ○○被逮捕後並帶同警方至臺中市○區○○路一段一Ｏ九號十二樓之三「阿文」
    租屋處，扣得第一級毒品海洛因二包（含包裝重一．一六公克、淨重Ｏ．七三公
    克），「阿文」則已逃逸無蹤。
二、案經臺中市警察局移送臺灣臺中地方法院檢察署檢察官偵查起訴。
    理      由
一、訊據上訴人即被告乙○○坦承於右揭時、地持有第一級毒品海洛因七包（含包裝
    重二．一四公克、淨重Ｏ．八三公克）為警查獲，並帶同警方至臺中市○區○○
    路一段一Ｏ九號十二樓之三「阿文」租屋處，扣得第一級毒品海洛因二包（含包
    裝重一．一六公克、淨重Ｏ．七三公克）等情。惟矢口否認有為右揭販賣第一級
    毒品海洛因未遂之犯行，辯稱：伊至「阿文」租住處，「阿文」的朋友打電話給
    他，「阿文」接完電話後說他朋友現在毒癮發作人不舒服，「阿文」要伊拿海洛
    因給他的朋友，那些海洛因是要拿給「阿文」的朋友，不是要拿去販賣的；伊到
    現場時還沒有看到「阿文」的朋友，也還沒有所謂的兩個人與伊接頭，現場也沒
    有兩名男子逃走的事；「阿文」不是要將海洛因賣給他的朋友，而是要送給他的
    朋友，如果有金錢交易伊就不會替「阿文」送，因為伊知道替人家送毒品如果是
    金錢交易，就是販賣毒品是很重的罪；伊替「阿文」送毒品給他的朋友，「阿文
    」並未免費提供海洛因供伊吸食；伊在警局製作筆錄時，適逢毒癮發作，在精神
    意識模糊的情況下在警詢筆錄上簽名，該警詢筆錄並非其自由意識下之陳述云云
    。惟查：
  (一)被告於警詢前確有毒癮發作之情形，然警方係於被告毒癮發作過後始行製作警詢
    筆錄乙情，業據證人即員警李吉川於原審審理時結證明確（詳見原審卷第四○、
    四一頁），並有警方所提供被告毒癮發作時之照片兩張在卷足憑（詳見原審卷第
    四四、四五頁），且經原審勘驗警詢錄音帶之結果，錄音內容與警詢筆錄記載相
    符，亦有原審法院勘驗筆錄附卷可稽；另觀被告於警詢筆錄之簽名工整，與被告
    在偵查、原審及本院調查時所簽寫之姓名相較，並無顯現潦草之情，亦有被告在
    各該筆錄之簽名可資比對；再依警詢筆錄之記載，被告尚能提供門號00000
    00000號行動電話號碼資料，該電話號碼資料若非被告親口說出，警方何能
    據以記載在筆錄上？是證人李吉川之證詞應堪採信，被告於警詢時之供述具有任
    意性無訛，先予敘明。
  (二)被告於警詢時供稱：「（你於何時、在何地、被查獲何物？當場有何人？）於九
    十一年八月二十三日晚上七時許，在臺中市○區○○路與篤行路口，在我身上褲
    子口袋內查到第一級毒品海洛因七包‧‧‧還有兩名要購買者，但在警方臨檢我
    時乘機逃離現場」、「（你說毒品是『阿文』的，為何會在你身上？）是『阿文
    』要我將被警方查獲之海洛因送至臺中市○○路與篤行路口給購買者」、「（你
    幫『阿文』送毒品有無酬勞？）沒有酬勞，但『阿文』會提供吃、住及免費供我
    吸食毒品，偶而也會拿零用錢給我花用」、「是購買毒品者打電話與丁○○連絡
    ，約好時間、地點、數量及金額後，丁○○就叫我送去給購買者」等語（詳見偵
    查卷第四頁反面、第五頁反面）。前開警詢過程，經原審法院當庭勘驗警詢錄音
    帶，警詢筆錄所載內容與警詢錄音內容完全相同，亦有原審法院勘驗筆錄附卷可
    稽。次查：被告於檢察官偵查階段多次訊問時均陳稱：「阿文」於九十一年八月
    二十三日晚上叫伊送毒品去健行路及篤行路口給二個不詳男子，要拿五千元給「
    阿文」，那二名男子跑掉了等語（詳見偵查卷第二十頁）；伊只有於九十一年八
    月二十三日這一次為「阿文」送過毒品等語（詳見偵查卷第四十四頁）；伊只有
    這一次為「阿文」送過毒品，伊認為「阿文」應該知道已經被警察盯上了，才會
    一直推託要伊幫他送，當時伊也覺得怪怪的等語（詳見偵查卷第五十五頁）；於
    檢察官聲請羈押經原審法院訊問時亦供稱：是「阿文」叫伊將毒品拿去給兩個男
    的等語（詳見聲羈卷第五頁正面）。雖被告於原審辯稱其於檢察官偵查時之陳述
    ，係為求得解除禁見之機會，所供與實情並不相符云云。然被告於檢察官偵查中
    及原審法院羈押訊問時所言，均與警詢時陳述情節相符，苟被告於警詢時係在毒
    癮發作精神意識模糊狀況下在警詢筆錄上簽名，衡情自不知其警詢內容為何？何
    以被告會在檢察官偵查及原審法院羈押訊問時，均與警詢內容為相同之陳述？益
    證被告辯稱警方係在其毒癮發作精神意識模糊狀況下製作警詢筆錄乙節，與事實
    並不相符。又被告於九十一年十月二十一日業經原審法院依檢察官之聲請裁定撤
    銷羈押，有原審法院九十一年度偵聲字第三九八號刑事裁定附卷可稽，該裁定並
    於九十一年十月二十九日送達予被告收受，亦有送達證書附於該聲請撤銷羈押卷
    內可憑。苟被告係為取得解除禁見之機會，始於檢察官偵查及原審法院羈押訊問
    時為前開自白，則何以被告在九十一年十二月二日檢察官訊問當時，已無任何本
    案羈押及禁止接見之情況，卻未更異前開供詞，或極力為自己辯解，則被告辯稱
    伊係為求得解除禁見之機會，而為不實之供述云云，顯有悖於常理，而不足採信
    。
  (三)證人即警員李吉川於原審審理時結證稱：「有人用電話向臺中市警察局密報，說
    有人在健行國小前面的路口就是篤行路跟健行路口，販賣毒品，當時沒有說確定
    的時間，所以我們就馬上到現場埋伏，我們等了一會兒，有發現有兩個人在騎樓
    那邊鬼鬼祟祟的，後來就有一個人騎機車過來，車號不記得了，機車就停在路口
    ，兩個人就過來跟他交談，談了一會兒，我們研判他們是在交易毒品，我就下車
    跑過去，表明警察的身分要盤查，那兩個人就跑掉了。我就把騎機車的人抓住，
    把鑰匙拔掉，我的同事就上來支援，我就叫他把東西交出來，他就把身上的海洛
    因交出來，我就問他要賣給誰，他說是幫人送毒品過來。是一個綽號叫『阿文』
    的人叫他送過來，沒有說是要送給誰，說過來後就有人會跟他接洽，對方就會把
    錢交給他」等語（詳見原審卷第四○頁），核與被告於警詢、檢察官偵查及原審
    法院羈押訊問時陳述情節相符，亦堪認被告前開供述為真實。被告嗣雖於原審審
    理時否認伊至現場是要交付毒品給上開兩名男子，並辯稱：「並不是要送東西到
    那裡，我是要去那附近的一家ＯＫ便利商店買飲料」（詳見原審卷第十五頁）、
    「我當天是要回去的時候被抓的，並不是要拿藥給別人，是警察抓錯人的」（詳
    見原審卷第三十八頁）、「警察當時針對的對象可能不是我，我是要回家到便利
    商店去買東西，他們是抓錯對象」云云（詳見原審卷第五十九頁）；惟於本院調
    查時則未再辯駁是要去便利商店買東西之情，而供承「阿文」要伊拿海洛因給他
    的朋友等語（詳見本院卷第二九、三○頁），然又辯以：伊尚未與所謂的兩個人
    接頭，現場也沒有兩名男子逃走之事云云，惟其於九十二年六月二十三日所書刑
    事自白狀則又陳稱：「當離去至約定地點時，就有二位不認識的年輕人來索取毒
    品」等語（詳見本院卷第三八頁）。由被告於本院供承至現場是要交付毒品及當
    時有兩名年輕人向伊索取毒品之部分情節，亦可印證證人李吉川上開所證非虛。
  (四)前開扣案之海洛因七包、二包，經送務部調查局鑑定結果認定：送驗白粉七包均
    含有第一級毒品海洛因成分（含包裝重二．一四公克、淨重Ｏ．八三公克）；送
    驗白粉二包均含有第一級毒品海洛因成分（含包裝重一．一六公克、淨重Ｏ．七
    三公克），有法務部調查局九十一年十月一日調科壹字第一二ＯＯ一二Ｏ五二號
    及九十一年十月二十三日調科壹字第一二ＯＯ一二一六七號鑑定通知書附卷可稽
    （詳見偵查卷第六五頁、八五頁）。
  (五)「阿文」確有其人，此為被告於警詢、偵查、原審及本院審理中一再供明之事實
    ，且被告為警查獲後並帶同警方至臺中市○區○○路一段一Ｏ九號十二樓之三「
    阿文」租屋處，扣得第一級毒品海洛因二包（含包裝重一．一六公克、淨重Ｏ．
    七三公克），此亦有該二包海洛因扣案可證。另證人丁○○於本院調查時亦證稱
    ：「（情形是否像被告所陳述的那樣？）是的，因為我朋友『阿龍』住在那邊，
    我去那邊住過十幾天有看過被告，被告被抓的那天我也在那裡」、「（在『阿龍
    』的住處是否還有個叫『阿文』的人）？被告所說的『阿文』應該就是我說的『
    阿龍』，我曾經聽過有人這樣稱呼他」等語屬實（詳見本院卷第五一、五二頁）
    。且被告於本院調查時亦供稱：「（你是否認識庭上的證人丁○○？）我不認識
    ，但是我在中山路『阿文』的住處看過他」、「（對證人丁○○所言有何意見？
    ）沒有。我覺得證人丁○○所說的『阿龍』就是我說的『阿文』。我被抓的時候
    ，我帶警員去『阿文』的住處時，現場有丁○○的身分證及他的東西」等語。證
    人丁○○又稱：「當天乙○○被抓的時候，我確實有看到被告，而且當天晚上『
    阿龍』打電話給我，叫我不要回去租住處，過了幾天我才回去搬東西」等語（詳
    見本院卷第五一、五六頁）。足見被告所稱之「阿文」與證人丁○○所稱之「阿
    龍」為同一人，亦即「阿文」另一綽號為「阿龍」，應可認定。至證人丁○○平
    日有人稱呼伊為「耀文」，亦有稱呼伊為「阿文」（詳見偵查卷第九七頁），又
    與被告所稱之「阿文」同住一處十餘日，且被告於偵查時所稱「阿文」使用之電
    話0000000000號（詳見偵查卷第四四頁），其申請人即為丁○○，亦
    有和信電訊股份有限公司函送原審法院之該號電話用戶資料可稽（詳見原審卷第
    六○、六一頁），經質諸證人丁○○亦直承有提供該電話給「阿龍」使用（詳見
    本院卷第五二頁）。惟上情僅能認丁○○與被告所稱綽號「阿文」之人關係密切
    ，尚不足以認證人丁○○有與被告所稱綽號「阿文」之人共同販賣海洛因或幫助
    綽號「阿文」之人販賣海洛因之情，併予敘明。
  (六)再按販賣毒品係違法行為，非可公然為之，亦無公定之價格，不論任何包裝，均
    可任意分裝增減分量，而每次買賣之價量，亦可能隨時依雙方間之關係深淺、資
    力、需求量及對行情之認知、來源是否充裕、查緝是否嚴緊，購買者被查獲時供
    述購買對象之可能性風險之評估等，因而異其標準，並機動調整，非可一概而論
    ，販賣之利得除經坦承犯行或價量俱臻明確外，委難察得實情，販賣之人從價差
    或量差中牟利方式雖異，其意圖營利之非法販賣行為則一。查，綽號「阿文」者
    係交待被告向對方收取五千元，顯然係有對價而交易第一級毒品海洛因，苟渠等
    並無營利之意圖，則何以願意甘冒遭警方查緝之風險而推由被告交付第一級毒品
    海洛因，是被告與「阿文」確有意圖營利販賣第一級毒品海洛因之行為，已至為
    明顯；另參以證人丁○○於本院調查時證述：伊見過阿龍（按即為被告所稱之阿
    文）拿過毒品海洛因給乙○○，免費請他吸食等語（詳見本院卷第五五頁），核
    與被告於警詢所供相符，亦見被告係因綽號「阿文」者提供其免費施用海洛因等
    利益，始願冒風險替「阿文」將海洛因交付給購買者並收取價款。本案事證已臻
    明確，被告所辯僅係事後卸責之詞，不足採信，其犯行洵堪認定，自應依法論科
    。
二、本案綽號「阿文」之不詳姓名成年男子與被告共同基於販賣第一級毒品海洛因營
    利之犯意聯絡，由「阿文」在臺中市○區○○路一段一Ｏ九號十二樓之三租屋處
    分裝第一級毒品海洛因，並與另二名不詳姓名之成年男子約定以新臺幣（下同）
    五千元之價格購買第一級毒品海洛因七包，而被告依照「阿文」之指示，依照約
    定時間，攜帶海洛因送往約定地點，尚未及將海洛因交付購買者及向購買者收取
    金錢，即為埋伏警員當場查獲。是核被告所為，係犯毒品危害防制條例第四條第
    五項、第一項之販賣第一級毒品未遂罪，公訴意旨認被告係犯毒品危害防制條例
    第四條第一項之販賣第一級毒品既遂罪，尚有未洽。被告為販賣而持有該七包海
    洛因之低度行為，應為販賣之高度行為所吸收，不另論罪。按共同正犯，係共同
    實施犯罪行為之人，在共同意思範圍內，各自分擔犯罪行為之一部，相互利用他
    人之行為，以達其犯罪之目的，其成立不以全體均行參與實施犯罪構成要件之行
    為要件；參與犯罪構成要件之行為者，固為共同正犯；以自己共同犯罪之意思，
    參與犯罪構成要件以外之行為，或以自己共同犯罪之意思，事前同謀，而由其中
    一部分人實行犯罪之行為者，亦均應認為共同正犯，使之對於全部行為所發生之
    結果，負其責任（司法院大法官會議釋字第一Ｏ九號解釋參照）。被告係因「阿
    文」提供免費施用第一級毒品海洛因等利益，而同意參與「阿文」販賣第一級毒
    品海洛因犯罪行為中之交付毒品、收取金錢之構成要件行為，顯與「阿文」有犯
    意聯絡及行為分擔，應屬共同正犯，並非基於幫助販賣第一級毒品海洛因之犯意
    ，而從事犯罪構成要件以外之行為，公訴意旨認被告係成立幫助犯，容有未洽。
    被告著手於販賣第一級毒品海洛因行為之實施，惟未生販賣既遂之結果，其犯罪
    當屬未遂階段，爰依刑法第二十六條前段規定，按既遂犯之刑度減輕其刑。原審
    因而適用毒品危害防制條例第四條第五項、第一項、第十八條第一項前段，刑法
    第十一條前段、第二十八條、第二十六條前段之規定，並審酌被告曾於八十三年
    間，因違反肅清煙毒條例及麻醉藥品管理條例案件，經原審法院分別判處有期徒
    刑三年十月及六月，並定其應執行之刑為有期徒刑四年二月確定。復於同年間，
    因違反肅清煙毒條例案件，經原審法院判處有期徒刑九年確定。嗣與前開因違反
    肅清煙毒條例及麻醉藥品管理條例案件所處有期徒刑三年十月及六月，再次定其
    應執行之刑為有期徒刑十一年確定，於八十九年二月十九日假釋出監，刑期至九
    十四年四月二日始行期滿，現仍處於假釋期間，有臺灣高等法院被告全國前案紀
    錄表附卷可稽，堪認其品行不佳，且無悛悔向上之意，並斟酌被告販賣第一級毒
    品海洛因之犯行，足以使購買施用者導致精神障礙與性格異常，誘發暴力攻擊及
    反社會行為，甚至造成人民生命健康受損之危險以及成癮性，有戕害國人身體健
    康、危害社會安全，惡性非輕，並參酌其犯後猶飾詞否認犯行，未見悔意等一切
    情狀，量處其有期徒刑捌年。並敘明扣案之被告持以販賣之海洛因七包（含包裝
    重二．一四公克、淨重Ｏ．八三公克），及其後在「阿文」租住處查獲之海洛因
    二包（含包裝重一．一六公克、淨重Ｏ．七三公克），係毒品危害防制條例第二
    條第二項第一款規定之第一級毒品，應依毒品危害防制條例第十八條第一項前段
    規定宣告沒收銷燬之。復說明扣案之電話號碼Ｚ000000000號行動電話
    ＳＩＭ卡一張，被告於原審審理時否認係供其與「阿文」連絡販賣第一級毒品海
  洛因之用，復查無任何積極證據足資證明該ＳＩＭ卡確係供被告販賣第一級毒品
    海洛因所用之物，爰不為沒收之諭知等情。核原判決認事用法均無違誤，量刑亦
    稱妥適。被告上訴意旨仍執陳詞，否認犯罪，據以指摘原判決不當，自無理由，
    應予駁回。
據上論結，應依刑事訴訟法第三百六十八條，判決如主文。
本案經檢察官丙○○到庭執行職務。
中      華      民      國      九十二      年      九      月    十    日
                                    臺灣高等法院臺中分院刑事第四庭
                                          審判長法  官  洪  耀  宗
                                                法  官  蕭  錦  鍾
                                                法  官  江  德  千
右正本證明與原本無異。
如不服本判決應於收受送達後十日內向本院提出上訴書狀，其未敘述上訴之理由者並
得於提起上訴後十日內向本院補提理由書（均須按他造當事人之人數附繕本）。
                                              書記官  吳  麗  琴
中      華      民      國      九十二   年       九      月    十二    日
【附錄本案論罪科刑法條】
毒品危害防制條例第四條第一項、第五項：
製造、運輸、販賣第一級毒品者，處死刑或無期徒刑；處無期徒刑者，得併科新臺幣
一千萬元以下罰金。
前四項之未遂犯罰之。                                                    Ｉ


司法院資訊處製作；財團法人民間司法改革基金會備份。
